臺灣臺南地方法院交通事件裁定
原處分機關　交通部公路總局嘉義區監理所臺南監理站
受處分人即
異　議　人　甲○○原名黃緒豪.
上列受處分人因違反道路交通管理處罰條例案件，對於交通部公
路總局嘉義區監理所臺南監理站95年11月28日所為之裁決處分（
處分案號：嘉監南字第裁74-II0000000號）聲明異議，本院裁定
如下：
    主  文
原處分撤銷。
甲○○（原名黃緒豪）不罰。
    理  由
一、原處分意旨略以：受處分人即異議人甲○○原所有而牌照業
    已註銷之原車牌號碼SU-5222號自用小客車，於民國91年1月
    3日下午12點14分左右，有經人駕駛並行經彰化縣境內之省
    道臺19線公路33公里處時，因該車係使用註銷牌照行駛於道
    路上，致遭彰化縣警察局交通隊警員拍照採證後，對於該車
    之所有人即異議人予以逕行舉發。後來原處分機關即交通部
    公路總局嘉義區監理所臺南監理站經查證結果，復以前述違
    規事實明確，乃依照本件原處分機關裁處時即現行之道路交
    通管理處罰條例第12條第1項第4款及第2項等規定，對於該
    車牌照註銷前登記為所有人之異議人，裁處罰鍰新臺幣7200
    元，並牌照扣繳等語。
二、聲明異議意旨則略以：受處分人即異議人甲○○雖不否認其
    原所有而牌照業已註銷之原車牌號碼SU-5222號自用小客車
    ，於上述時間，有經人駕駛並行經彰化縣境內之省道臺19線
    公路33公里處時，因該車係使用註銷牌照行駛於道路上，致
    遭執勤警員拍照採證後，並對該車所有人即異議人予以逕行
    舉發等事實，然異議人已於86年間，將該小客車出售並交付
    予柳丁祥，且將該車之證件交給柳丁祥，使其辦理該小客車
    過戶事宜，1個月後，柳丁祥亦將該小客車證件寄還異議人
    ，異議人以為柳丁祥已將該小客車之過戶手續辦妥。後來異
    議人收到交通違規通知單時，始知柳丁祥未將上開小客車過
    戶，且未依約定給付該車之分期付款予南都汽車股份有限公
    司，故異議人即於88年間對柳丁祥提起詐欺告訴，並經本院
    以88年度易字第25號判決判處罰金銀元6000元，如易服勞役
    ，以銀元300元折算1日確定在案，據此異議人復於同年間，
    將該小客車牌照辦理拒不過戶註銷。因本件案載違規時間當
    時，係異議人將該車牌照辦理註銷後所發生，故異議人應無
    原處分意旨所稱之違規行為。從而，異議人不服原處分機關
    之裁罰，乃提出本件異議等語。
三、經查：
  (一)受處分人即異議人甲○○並不否認其原所有而牌照業已註銷
    之原車牌號碼SU-5222號自用小客車，於90年1月3日下午12
    點14分左右，有經人駕駛並行經彰化縣境內之省道臺19線公
    路33公里處時，該車係使用註銷牌照而行駛於道路上之違規
    情事，且有彰化縣警察局彰警交相字第II0000000號舉發違
    反道路交通管理事件通知單1紙附卷可參。另異議人所有之
    前述小客車牌照，因拒不過戶而於88年6月17日，業經註銷
    等情，則有汽車車籍查詢列印表1紙在卷足憑。從而，異議
    人原先所有之上開小客車，於前述時、地，有牌照業經註銷
    仍經人駕駛並行駛於道路上之情事，應可認定。
  (二)其次，按汽車有使用註銷之牌照行駛者，處汽車所有人新臺
    幣3600元以上10800元以下罰鍰，並禁止其行駛，牌照扣繳
    之，道路交通管理處罰條例第12條第1項第4款及第2項雖分
    別定有明文，然此處所指之「汽車所有人」，並非專指車籍
    資料上所登記之車主，而係指該註銷牌照車輛於違規當時之
    真正所有權人而言；又車籍資料僅係監理機關對於車輛管理
    之行政登記事項，車籍資料上之車主名稱登記，雖可據以作
    為該車所有人之判斷依據，然該車籍資料所登記之車主，並
    非當然即為民法上之真正所有權人。何況車輛經註銷牌照後
    ，該車原有之車籍資料即難加以變動，原車輛所有人如欲將
    該註銷牌照車輛之所有權移轉他人，或因其他法律關係而喪
    失所有權時，亦無從藉由車籍資料之變更，而另為註銷牌照
    車輛新車主之登記，故車輛經完成牌照註銷登記後，其所有
    權誰屬即已無從藉由車籍資料加以確認，實際上則應依照民
    法上動產所有權歸屬之相關規定加以判斷，而非永遠以牌照
    註銷前之車主為該車所有權人之認定標準。
  (三)而受處分人即異議人甲○○於本院另案調查時曾到庭供稱：
    「（法官問：SU-5222號小客車，你於何時賣掉？）我記得
    是86年間賣掉。」；「（法官問：為什麼這輛車因為拒不過
    戶，牌照被註銷？）我車子賣給柳丁祥後，他要我將車子的
    證件交給他，後隔1個月之後，他將證件寄還給我，我以為
    他已經辦好了，結果後來我接到監理站的罰單才知道這輛車
    還沒有過戶，因此對他提出告訴。」等語（參見本院95年度
    交聲字第1101、1103號聲明異議案件96年2月14日訊問筆錄
    ）。又證人柳丁祥於其因本件車輛買賣所涉詐欺刑事案件偵
    查中亦供稱：「〔檢察官問：是否又將該車（即車牌號碼SU
    -5222號自用小客車）賣給周正忠？〕是的，賣他25萬。」
    等語（詳見卷附之87年度偵字第8519號偵查卷宗第7頁）。
    又證人周正忠於柳丁祥前述所涉詐欺刑事案件偵查中亦到庭
    具結證稱：「〔檢察官問：現車（即車牌號碼SU-5222號自
    用小客車）在何處？〕我又賣給別人了，因他（即柳丁祥）
    沒來過，賣車時是許明權賣的……」等語（詳見87年度偵字
    第8519號偵查卷宗第7頁背面）。另證人周正忠於本院另案
    調查時則到庭具結證稱：「（法官問：86年7月25日柳丁祥
    是否將SU-5222號自小客車以25萬元賣給你？）沒有，我不
    是跟他買的。」；「（法官問：你是向誰買的？）許明權。
    」；「（法官問：許明權有將那輛車交給你嗎？）有。」；
    「（法官問：你何時將車賣給李政宏？）也是86年間。」等
    語（參見本院95年度交聲字第1101、1103號聲明異議案件96
    年2月14日訊問筆錄）。另證人李政宏於本院另案調查時亦
    到庭具結證稱：「（法官問：86年間有無向周正忠購買SU-5
    222號自小客車？）我有透過友人買這輛車，但不是直接向
    周正忠買的。」；「（法官問：這輛車現在何處？）已壞掉
    了，放在我住宅旁邊的空地。」；「（法官問：SU-522 2號
    自小客車是何時壞掉的？）大約是在93年間壞掉的。」等語
    （參見本院95年度交聲字第1101、1103號聲明異議案件96年
    3月28日訊問筆錄）。此外，異議人於86年間將上開小客車
    售予柳丁祥後，柳丁祥不僅未依約定給付該小客車之分期付
    款予南都汽車股份有限公司，且將該小客車售予周正忠，後
    經異議人具狀提出詐欺告訴，經臺灣臺南地方法院檢察署檢
    察官偵查後，亦對於柳丁祥之詐欺罪嫌予以提起公訴，並經
    本院以88年度易字第25號刑事判決，判處罰金銀元6000元，
    如易服勞役，以銀元300元折算1日確定在案等情，除經本院
    調閱前述刑事判決第1審卷宗全卷查明屬實。從而，可知異
    議人已於86年間將其所有之上開小客車出售並交付予柳丁祥
    ，而柳丁祥並於同年間將該車出售並交予周正忠，周正忠再
    於同年間出售並交予李政宏，而該車於86年間交予李政宏後
    ，已於93年間損壞，現仍由李政宏將該車放置於其住宅旁邊
    的空地上，足見該小客車自86年間起迄今，該小客車之真正
    所有權人已非異議人，而係李政宏。
  (四)基此，本件原車牌號碼SU-5222號自用小客車，於本件案載
    違規時間當時，依民法之相關法律關係判斷，其真正之所有
    權人既非本件受處分人即異議人甲○○，而應係前述之李政
    宏。且如前述，異議人原所有之前述小客車牌照，因拒不過
    戶而於88年6月17日，業經註銷等情，則有汽車車籍查詢列
    印表1紙在卷足憑，據此並參照前述說明，異議人經核即難
    認為有原處分意旨所稱之汽車使用註銷之牌照而仍行駛之違
    規行為，而原處分機關亦難僅以前述小客車牌照註銷前之原
    登記之所有人係異議人，即貿然對於異議人加以裁罰。
四、綜上所述，受處分人即異議人甲○○原所有之上開小客車，
    於本件案載違規時間，既已為李政宏所有，且前述違規行為
    之發生時間，亦係在該車牌照註銷之後，故異議人應無須就
    上開違規行為負責，又該違規行為經核亦難認為有何可歸責
    於異議人之事由所致，故原處分機關即交通部公路總局嘉義
    區監理所臺南監理站就本件違規事實，貿然對於異議人加以
    裁罰，於法尚非適當。而本件異議內容，經核亦屬有理，故
    應由本院裁定將原處分撤銷，並另為異議人不罰之諭知，以
    資適法。至於本件違規事實，該管監理機關如能詳細查明違
    規事實發生時之真正所有權人究為何人？則仍可對該實際駕
    駛人另為適當之裁處，附此敘明。
五、據上論斷，應依道路交通案件處理辦法第20條前段，裁定如
    主文。
中　　華　　民　　國　　96　　年　　8　　月　　22　　日
                  交通法庭   法　官   蔡直青
以上正本證明與原本無異。
如不服本裁定應於送達後五日內向本院提出抗告狀（應附繕本）
。
                             書記官   劉鴻瑛
中　　華　　民　　國　　96　　年　　8 　　月　　24　　日
